【裁判字號】    98,事聲,55
【裁判日期】    981124
【裁判案由】    聲明異議（消債）
【裁判全文】
臺灣屏東地方法院民事裁定              98年度事聲字第55號
異  議  人  萬泰商業銀行股份有限公司
法定代理人  丙○○
異  議  人  遠東國際銀行股份有限公司
                        樓
法定代理人  甲○○
                        33號.
相  對  人  乙○○
代  理  人  李淑妃律師
上列異議人因相對人聲請更生程序事件，對於民國98年8 月25日
本院98年度執消債更字第272 號認可更生方案之裁定，提出異議
，本院裁定如下：
    主  文
原裁定廢棄。
    理  由
一、按關於更生或清算之程序，除本條例別有規定外，準用民事
    訴訟法之規定，消債條例第15條定有明文。次按當事人對於
    司法事務官處理事件所為之終局處分，得於處分送達後10日
    之不變期間內，以書狀向司法事務官提出異議。司法事務官
    認前項異議有理由時，應另為適當之處分；認異議為無理由
    者，應送請法院裁定之。法院認第1 項之異議為有理由時，
    應為適當之裁定；認異議為無理由者，應以裁定駁回之，民
    事訴訟法第240 條之4 第1 項至第3 項定有明文。又按債務
    人有薪資、執行業務所得或其他固定收入，法院認更生方案
    之條件公允者，得不經債權人會議可決，逕依債務人之聲請
    或依職權以裁定認可更生方案，消債條例第64條第1 項定有
    明文。再按消債條例之制定，乃為使負債務之消費者得依本
    條例所定程序清理其債務，以調整其與債權人及其他利害關
    係人之權利義務關係，保障債權人之公平受償，謀求消費者
    經濟生活之更生，進而健全社會經濟之發展，乃消債條例第
    1 條所明定。是以，除有消債條例第63條第1 項、第64條第
    2 項所定之情形外，法院得斟酌裁量認可更生方案。此外，
    法院逕行裁定認可更生方案前，應將更生方案之內容及債務
    人之財產及收入狀況報告書通知債權人，並使債權人有陳述
    意見之機會，惟債權人所為之陳述，僅供法院判斷是否逕行
    裁定認可更生方案之參考，並無拘束法院之效力，先予敘明
    。
二、異議人異議意旨分別略以：
  (一)異議人萬泰商業銀行股份有限公司異議意旨略為：原裁定認
    可相對人所提之更生方案中，相對人月收入有30,000元之多
    ，然每月僅拿出11,500元繳交更生款項，餘款18,500元則全
    數做為家用，異議人無法接受，相對人之配偶年僅50歲，尚
    有工作能力，就讀大學之女兒現年19歲，相對人理應盡完扶
    養之義務，故異議人主張將扶養費全數刪除，原裁定實略草
    率，為此爰依法聲明異議等語。
  (二)異議人遠東國際商業銀行股份有限公司異議意旨略以：相對
    人自承，將其名下兩筆不動產以買賣名義移轉至其兒子名下
    ，且相對人並未提起處分不動產之收入，縱然係屬有償行為
    ，此項交易，對債權人之權益實有危害，應依消費者債務清
    理條例第20規定予以撤銷，又相對人之女兒就讀大學，惟大
    學非屬義務教育，應可以半工半讀方式完成學業，使相對人
    將扶養費支出用以償還負債，為此爰依法聲明異議等語。
三、經查，按直系血親相互間互負扶養之義務；受扶養權利者，
    以不能維持生活而無謀生能力者為限；又扶養之程度，應按
    受扶養權利者之需要，與負扶養義務者之經濟能力及身分定
    之；因負擔扶養義務而不能維持自己生活者，免除其義務，
    民法第1114條第1 款、第1117條第1 項、第1119條及第1118
    條分別定有明文。經查，相對人育有三名子女，其他兩名業
    已成年，目前正在就讀大學之女兒陳麗宇為民國○○年○○月○○
    日生，應於99年10月成年，有相對人戶籍謄本在卷可按，是
    相對人目前就讀大學之女兒陳麗宇於99年4 月後在客觀上亦
    將具備相當之謀生能力，要無不能賺取個人日常生活所需以
    減輕相對人經濟負擔之情形，則依前開民法相關規定，其等
    於成年之後應不得再請求相對人予以扶養，故此部分乃屬相
    對人可得預期減輕之扶養義務負擔，自應於系爭更生方案中
    予以考量或併納入債務人清償基礎之總額計算，或於更生方
    案中區分不同清償期而有不同之清償金額，俾以妥適調整債
    權人與債務人雙方權益，方屬公允，否則即有惡意規避債務
    之虞。
四、從而，原審未察上情，逕認相對人所提更生方案之條件公允
    而予以認可，尚有未洽。聲請人請求廢棄原裁定，為有理由
    ，爰廢棄原裁定，並由本院民事執行處依法另為審究處理。
五、依消費者債務清理條例第15條，民事訴訟法第240 條之4 第
    3 項，裁定如主文。
中    華    民    國    98    年    11    月    24    日
                       民事庭  法  官  羅培毓
上為正本係照原本作成
如不服本裁定，應於裁定送達後10日內，以書狀向本院提出抗告
，並繳納抗告費新臺幣1千元。
中    華    民    國    98    年    11    月    25    日
                            書  記  官  鄭靜芳


司法院資訊處製作；財團法人民間司法改革基金會備份。
